臺灣雲林地方法院民事判決　　　　　　　 99年度簡上字第9號
上　訴　人　林鈺羚
被上 訴 人　麗福開發有限公司
法定代理人　林振福
訴訟代理人　李建忠律師
上列當事人間請求給付買賣價金事件，上訴人對於中華民國98年
12月30日本院虎尾簡易庭98年度虎簡字第69號第一審判決提起上
訴，本院於民國100 年8 月24日言詞辯論終結，判決如下：
    主  文
上訴駁回。
第二審訴訟費用由上訴人負擔。
    事實及理由
壹、程序事項：
    按「當事人不得提出新攻擊或防禦方法。但有下列情形之一
    者，不在此限：一、因第一審法院違背法令致未能提出者。
    二、事實發生於第一審法院言詞辯論終結後者。三、對於在
    第一審已提出之攻擊或防禦方法為補充者。四、事實於法院
    已顯著或為其職務上所已知或應依職權調查證據者。五、其
    他非可歸責於當事人之事由，致未能於第一審提出者。六、
    如不許其提出顯失公平者。」民事訴訟法第447 條第1 項定
    有明文，本件上訴人於原審時僅抗辯稱其所買受之房屋有「
    二樓天花板裂痕及滲水」之瑕疵，其與本院審理時始補稱該
    房屋另有「四樓平頂裂痕及滲水」、「三樓窗戶下牆壁裂縫
    並滲水」之瑕疵，故主張減少買賣價金。故上訴人係於第二
    審審理時始提出新攻擊或防禦方法，惟上訴人於本院審理時
    補陳之「四樓平頂裂痕及滲水」、「三樓窗戶下牆壁裂縫並
    滲水」等瑕疵，應係於原審言詞辯論終結後始發生，故上訴
    人於本院始補提上開新攻擊或防禦方法，為法之所許，應予
    說明。
貳、實體事項：
一、被上訴人起訴主張：
    上訴人林鈺羚於民國（下同）97年7 月25日與被上訴人訂立
    土地及房屋買賣契約，向被上訴人購買坐落雲林縣虎尾鎮○
    ○○段803 之3 地號土地全部、同段803 之2 地號土地應有
    部分35分之1 及同段建號1387建物，即門牌號碼為雲林縣虎
    尾鎮○○路16號之房屋（下稱系爭房屋），雙方言明土地部
    分價金為新臺幣（下同）5,716,000 元，房屋部分為3,784,
    000 元。上訴人原均有按時繳納款項，至97年11月5 日辦理
    交屋時，被上訴人將系爭房屋之搖控器及落地門鑰匙交予上
    訴人，上訴人則交付被上訴人面額共計500,000 元之支票3
    張予被上訴人，作為給付尾款之用，惟上開支票屆期提示竟
    遭上訴人至發票銀行辦理掛失止付而遭退票，屢經催討，上
    訴人均置之不理且藉故拖延，為此依據買賣契約之法律關係
    ，請求上訴人給付價金，並聲明：上訴人應給付被上訴人50
    0,000 元，及自98年2 月13日起至清償日止，按週年利率百
    分之5 計算之利息。
二、上訴人於原審抗辯：
(一)、上訴人向被上訴人購買系爭房屋，並於97年11月5 日交屋搬
    入使用，上訴人正常使用主臥室浴室，不料約使用1 個星期
    後，發現三樓浴室下方即二樓天花板有滲水痕跡，再仔細觀
    察，發現二樓天花板竟有約100 公分之裂痕，水從裂痕中滲
    出。上訴人隨即通知被上訴人公司工務部前往鑑定並維修，
    被上訴人乃將馬桶橇開檢查浴室排水系統，約修2 個星期後
    ，囑咐上訴人於3 天內不得使用浴室，使得上訴人不敢使用
    浴室，唯恐滲水問題將造成二樓天花板滲水面積擴大。上訴
    人花費9,500,000 元所買之新屋，主臥室浴室竟不能使用，
    造成上訴人權益遭受嚴重損失、精神上損害及生活上之不便
    。而被上訴人交付之系爭房屋既有瑕疵，依民法第359 條、
    第360 條規定，應酌減價金。一般浴室打掉重作費用約計為
    460,000 元，上訴人精神所受損害請求200,000 元之精神慰
    撫金，合計請求酌減價金660,000 元，上訴人並非無理由不
    給付價金。
(二)、被上訴人雖宣稱已將滲水修復好，惟經上訴人詢問工程顧問
    公司與上網尋找案例後發現，被上訴人所使用之修復方式乃
    是高壓灌注藥水於天花板，待藥水凝固形成保護膜後，即可
    暫時堵住結構體龜裂部分，使之不再滲水，但此種省事、省
    錢、省工之矽力康修補方式只能撐3 個月至1 年。而天花板
    裂痕問題乃結構體已造成內部材質上之龜裂現象，遇水自然
    從裂縫滲出來，此種保固範圍已非被上訴人所稱1 年內之保
    固內容，依民法第365 條規定，保固期間應是5 年，而非僥
    倖拖過1 年就沒事了。
(三)、上訴人認為就算鑑定，表面上已暫時無滲水跡象，但觀其施
    工方式，已知係應付了事，缺乏誠意，蒙騙買方，如此對消
    費者有失公允，盼鈞院明察秋毫再行定奪。
(四)、答辯之聲明：被上訴人之訴駁回。
三、原審為上訴人全部敗訴之判決，上訴人不服，提起上訴，求
    為廢棄該判決，其除援用原審之陳述及舉證外，又補稱：系
    爭房屋除有原審時所陳之二樓天花板裂痕並滲水之瑕疵外，
    另外發現四樓神明廳平頂有裂縫並滲水，及三樓窗戶下牆壁
    有裂縫並滲水等瑕疵。又被上訴人不願對系爭房屋給與上訴
    人保固5 年之保固保證，上訴人自得主張減少價金，故上訴
    人並無給付500,000 元與被上訴人之義務。並聲明：1.原判
    決廢棄。2.上開廢棄部分，被上訴人第一審之訴及假執行之
    聲請均駁回。3.第一、二審訴訟費用由被上訴人負擔。
四、被上訴人對於上訴人之上訴，除援用原審之陳述及舉證外，
    又補稱：上訴人於原審審理時係主張系爭房屋之三樓浴室下
    方即二樓天花板有滲水及裂痕之瑕疵，但是原審已認定上開
    滲水及裂痕，業經被上訴人修補完畢。另上訴人於上訴時，
    提出新的攻擊方法，指稱系爭房屋四樓神明廳平頂有滲水的
    現象，依照民事訴訟法第447 條規定，上訴人的主張應該不
    得於二審的時候再行提出。且上訴人於上訴後所提出的房屋
    瑕疵，業經鑑定人鑑定，鑑定結果認為並無上訴人所主張的
    瑕疵，所以上訴人的上訴並無理由，故請求駁回上訴人之上
    訴。並聲明如主文所示。
五、被上訴人主張上訴人於97年7 月25日與被上訴人訂立土地及
    房屋買賣契約，向被上訴人購買系爭房屋，土地部分價金為
    5,716,000 元，房屋部分價金為3,784,000 元，被上訴人於
    97年11月5 日將系爭房屋之搖控器及落地門鑰匙交予上訴人
    ，上訴人則交付被上訴人面額共計500,000 元之支票3 張予
    被上訴人，作為給付尾款之用，惟上開支票嗣經上訴人掛失
    止付而未兌現等情，為兩造所不爭執，並有不動產土地買賣
    契約書、不動產房屋買賣契約書、支票及退票理由單各3 紙
    、交屋同意書在卷可證，被上訴人此部分主張應屬可信。
六、本件被上訴人起訴請求上訴人給付系爭房屋之買賣價金500,
    000 元，上訴人抗辯稱系爭房屋有二樓天花板裂痕及滲水、
    四樓神明廳平頂裂縫及滲水，及三樓窗戶下牆壁裂縫並滲水
    等瑕疵，故主張減少買賣價金，因而，被上訴人不得請求上
    訴人給付500,000 元，則本件爭點厥為系爭房屋是否有上訴
    人所指之瑕疵，經查：
(一)、上訴人主張系爭房屋三樓浴室下方即二樓天花板有裂痕及滲
    水部分：
    系爭房屋此部分裂痕及滲水之瑕疵業經被上訴人修補完畢，
    有上訴人簽收之文件及照片足稽（見原審卷第25頁至第30頁
    ）。上訴人雖另稱被上訴人所使用之修復方式為高壓灌注藥
    水於天花板，只是暫時堵住結構體龜裂部分，使之不再滲水
    而已，實則天花板裂痕乃全棟建築之結構體出現龜裂而滲水
    ，被上訴人之修復方式只能撐3 個月至1 年等語，並提出防
    水工程報價單及從網路上列印之資料為證（見原審卷第72頁
    至第74頁、第57頁至第60頁）。然上訴人所提之報價單及網
    路資料，均非針對系爭房屋滲水、裂痕問題所為之鑑定及陳
    述，無從作為系爭房屋有上訴人所稱瑕疵情形之證明。又本
    院於100 年2 月14日至系爭房屋履勘時並未發現該房屋二樓
    天花板有滲水之情形，且上訴人於當場亦稱目前二樓天花板
    並無滲水情形，有本院勘驗筆錄及照片在卷可佐（見本院卷
    第68頁至第71頁）。且經本院囑託臺灣省建築師公會雲林縣
    辦事處（下稱建築師公會雲林辦事處）之建築師為鑑定，鑑
    定結果為：「（二樓）平頂裂痕於會勘時已不易檢視，麗福
    開發使用高壓灌注EPOXY 工法為921 之後普遍使用之工法，
    維持五年應無問題。」有該公會辦事處鑑定報告書在卷可憑
   （見本院卷第78頁至第89頁），可見上訴人所主張之此部分
    瑕疵已不存在。
(二)、上訴人主張系爭房屋四樓平頂有裂痕及滲水部分：
    上訴人雖主張系爭房屋有該瑕疵存在，惟本院於100 年2 月
    14日至系爭房屋履勘時並未發現該房屋四樓平頂有裂痕及滲
    水之情形，業經本院將勘驗結果記載於勘驗筆錄內。且經本
    院囑託建築師公會雲林辦事處之建築師為鑑定，鑑定結果為
    ：「(四)測試過程：1.10：25AM塞落水頭。2.10：30AM開始灌
    水。3.11：00AM水深約4cm 。4.12：30PM無滲水現象。此時
    鑑定人與林振福先生離開並告知林鈺羚小姐若有滲水再電話
    聯繫。5.16：00PM鑑定人皆未接到林鈺羚小姐之電話聯繫。
    由以上測試結果判斷四樓神明廳平頂應無滲水。」、「本次
    會勘係因當事人林鈺羚女士要求再作一次滲水測試，於100
    年7 月28日早上8 ：30由林女士自行封閉落水頭放水，下午
    4 ：00兩造林鈺羚女士及蕭景發先生（代表）、鑑定人吳丙
    南到場，4 樓神明廳平頂確有滲水現象（如照片1 、2 、3
    、4 ）。但經上屋頂勘察卻發現原防水層有被刮除破壞痕跡
    （如照片5 、6 、7 、8 ），且位置與滲水之位置相近，因
    此無法依此認定防水層無效。」分別有建築師公會雲林辦事
    處100 年7 月18日100 臺建師雲字第100043號函暨所附測試
    報告及照片、100 年8 月5 日100 臺建師雲字第100044號函
    暨所附測試報告及照片等在卷可稽（見本院卷第134 頁至第
    138 頁、本院卷第145 頁至第151 頁），顯見上訴人所主張
    系爭房屋之此部分瑕疵並不存在。
(三)、上訴人主張系爭房屋三樓窗戶下牆壁裂縫並滲水部分：
    本院於100 年2 月14日至系爭房屋履勘時雖已發現該房屋三
    樓窗戶下牆壁有一垂直龜裂痕跡，右方有水痕，經記載於勘
    驗筆錄，且建築師公會雲林辦事處之建築師到場鑑定，亦認
    為此應為塞水路未處理好，建議外牆與窗框間縫隙之silico
    -ne 刮除重做，裂縫以EPOXY 低壓注射，費用計2,645 元，
    有建築師公會雲林辦事處100 年3 月14日100 臺建師雲字第
    100015號函檢附之鑑定報告書在卷可佐。故可以確定100 年
    2 月14日起系爭房屋確有「三樓窗戶下牆壁裂縫並滲水」之
    瑕疵。惟按物之出賣人對於買受人，應擔保其物依第373 條
    之規定危險移轉於買受人時無滅失或減少其價值之瑕疵，亦
    無滅失或減少其通常效用或契約預定效用之瑕疵。但減少之
    程度，無關重要者，不得視為瑕疵。民法第354 條第1 項定
    有明文。故民法係規定買賣之物於「危險移轉」不得有瑕疵
    存在，否則出賣人即應負瑕疵擔保責任。又按買賣標的物之
    利益及危險，自交付時起，均由買受人承受負擔，但契約另
    有訂定者，不在此限。民法第373 條亦定有明文。而本件兩
    造均不爭執系爭房屋係於97年11月5 日由被上訴人交屋與上
    訴人，則系爭房屋之危險移轉時點即為該日，由上訴人於原
    審審理時從未主張系爭房屋有「三樓窗戶下牆壁裂縫並滲水
    」之瑕疵，可見該瑕疵於危險移轉時並不存在。且上訴人未
    能證明該瑕疵屬民法第356 條第3 項所定「不能即知之瑕疵
    」，故系爭房屋縱嗣後有此部分瑕疵存在，亦不屬被上訴人
    應負物之瑕疵擔保責任之瑕疵，上訴人就此部分主張酌減買
    賣價金，亦非有據。
(四)、綜上，上訴人就系爭房屋所主張之瑕疵，或業經修補完畢而
    不存在，或根本不存在，或不能舉證證明於該房屋危險移轉
    時存在，或不能舉證證明其為不能即知之瑕疵，則上訴人不
    得據此依據民法第359 條、第360 條之規定主張減少價金，
    已無疑義。
(五)、有關上訴人辯稱被上訴人至少應給予5 年保固期間部分：經
    查兩造所不爭執之土地及房屋買賣契約第3 條第5 款約定尾
    款於97年8 月15日銀行貸款貸出同時付清，如有部分配合貸
    款之自備款時，應同時補足付清尾款（見支付命令卷）。而
    系爭土地及房屋之貸款均已貸出，且已交屋，並辦妥所有權
    移轉登記等情，為上訴人所不爭執，依約上訴人即有交付尾
    款500,000 元予被上訴人之義務。至於上訴人所稱保固期間
    ，係指出賣人承諾負保固責任之期間，本件兩造並未於契約
    中明定須被上訴人給予5 年保固期間，上訴人才須給付尾款
    ，則被上訴人是否同意給予5 年之保固期間，即與上訴人應
    付尾款之義務不生影響。另民法第365 條係規定買受人因物
    有瑕疵，而得解除契約或請求減少價金者，其解除權或請求
    權自物之交付時起經過5 年而消滅，非謂房屋之出賣人至少
    應負5 年保固期間之責任。從而，上訴人以被上訴人不同意
    給予5 年保固期間為由，拒絕給付尾款，亦非有理。
七、按買受人對於出賣人，有交付約定價金之義務。給付無確定
    期限者，債務人於債權人得請求給付時，經其催告而未為給
    付，自受催告時起，負遲延責任，其經債權人起訴而送達訴
    狀者，與催告有同一之效力。遲延之債務，以支付金錢為標
    的者，債權人得請求依法定利率計算之遲延利息。應付利息
    之債務，其利率未經約定，亦無法律可據者，週年利率為百
    分之5 。民法第367 條、第229 條第2 項、第233 條第1 項
    前段、第203 條分別定有明文。從而，被上訴人依據買賣契
    約之法律關係，請求上訴人給付買賣價金500,000 元，及自
    支付命令狀繕本送達上訴人之翌日即98年2 月13日起至清償
    日止，按週年利率百分之5 計算之法定遲延利息，為有理由
    ，應予准許。原審判命上訴人如數給付，並依職權宣告假執
    行，經核並無違誤。上訴人提起上訴，指摘原判決認定不當
    ，求予廢棄改判，為無理由，應駁回其上訴。
八、本件事證已臻明確，兩造其餘之攻擊防禦方法及所提之證據
    ，經審酌後認均無礙判決之結果，爰不予一一論述，附此敘
    明。
九、據上論結，本件上訴為無理由，依民事訴訟法第436 條之1
    第3 項、第449 條第1 項、第78條，判決如主文。
中    華    民    國  100     年     9    月    2    日
            民事第二庭    審判長法  官  黃一馨
                                法  官  陳秋如
                                法  官  楊昱辰
以上正本係照原本作成。
本判決不得上訴。
中    華    民    國  100     年     9     月   2    日
                                書記官  李松坤